【裁判字號】    92,交上易,86
【裁判日期】    920327
【裁判案由】    過失傷害
【裁判全文】
臺灣高等法院刑事判決                            九十二年度交上易字第八六號
    上  訴  人
    即  被  告  甲○○
    選任辯護人  林進塗律師
右上訴人因過失傷害案件，不服臺灣臺灣新竹地方法院九十一年度交易字第六三號，
中華民國九十一年十二月三十一日第一審判決（起訴案號：臺灣新竹地方法院檢察署
九十一年度偵字第一四四三號），提起上訴，本院判決如左：
    主  文
原判決撤銷。
甲○○因過失傷害人，處有期徒刑伍月，如易科罰金，以參佰元折算壹日。
    事  實
一、甲○○於民國九十年八月二十九日下午五時許，駕駛車號ＭＬ─七八二六號自小
    客車，沿新竹縣竹北市○○○路由西向東南行駛，途經同市○○○路與博愛街口
    ，欲左轉博愛街行駛時，本應注意轉彎車應讓直行車先行，且依當時有日間自然
    光線、現場為無缺陷無障礙物之柏油路面，現場光明六路往中華路方向正在堵車
    、路口在內側及中間車道已保持淨空（該路段單向有三線道）等一切客觀狀況，
    又無不能注意之情事，竟疏未注意車前狀況而直接左轉後直行，適有乙○○騎乘
    車號ＭＷＰ─五五０號重型機車、沿光明六路由東向西（即往中華路方向）直行
    ，因當時下著雨，視線不佳，亦疏未注意減速慢行及左前方有甲○○所駕駛的上
    開自小客車正左轉後駛過來，而仍以時速四十公里以上速度行駛，以致甲○○所
    駕駛之自小客車右前側保險桿處直接在光明六路與博愛街口之外側車道處撞及乙
    ○○所騎乘的上開機車左側踏板處，導致乙○○人車（機車）倒地，乙○○並因
    此受有左側小腿脛腓骨開放性骨折併腓神經受損及大量肌肉撕裂傷之傷害。甲○
    ○於肇事犯罪後，於犯罪被發覺之前，除打電話報警外，並在巡邏之警員卓青治
    行經該處處理時向警員表示為其所肇事，自首接受裁判。
二、案經乙○○訴由臺灣新竹地方法院檢察署檢察官偵查起訴。
    理  由
一、訊據被告甲○○對於在右揭時、地與告訴人乙○○發生車禍並因此導致告訴人乙
    ○○受傷之事實，業已於偵查中、原審及本院審理時坦承不諱，並供承自己確實
    有部分過失，可能是左轉沒有注意看，沒有讓直行車先走。惟辯稱：當時在塞車
    ，其他的車輛停下來讓伊過，當時伊是已經左轉了，因為是上、下班時間，而且
    又下大雨，伊看不到右邊的車，伊當時已經經過二個車道，一出來看到第三個車
    道，對方又騎很快，就撞過來，對方亦有過失等語。
二、惟查右揭事實，業據告訴人乙○○於偵查、原審及本院調查時指訴甚詳，並有道
    路交通事故調查報告表二份、道路交通事故談話記錄表二份、現場照片二幀均附
    於偵查卷第七至十二頁內可憑。又本件車禍發生現場為新竹縣竹北市○○○路與
    博愛街交岔路口在光明交路之外側車道上，有現場圖附於上開道路交通事故調查
    報告表及現場照片等在卷可憑，而光明六路在該交岔路口前為三線道，當被告所
    駕駛之自小客車左轉過來在博愛街上之交岔路口時，其車身已直，又須至少橫過
    二個車道才可到達告訴人所行駛之外側車道，被告在光明六路方向之車輛保持淨
    空以供其左轉彎後，應可看到在右前方有告訴人之來車駛來，足見被告與告訴人
    二人當時分別駛入該交叉路口處時，被告並未再確認告訴人方向有無車輛駛近即
    貿然繼續行駛，而車禍當時適逢天雨視線不清，此為被告及告訴人所不爭，而被
    告與告訴人亦均未注意車前狀況，以致於被告見到其右前方、告訴人見到其左方
    有車駛來時均已來不及煞車而肇事。又告訴人於原審審理時自承其當時車速為四
    、五十公里（見原審卷第四十頁），其在下雨視線不清之情形下顯亦未減速慢行
    ，作隨時停車之準備。
三、按汽車行駛至交岔路口，轉彎車應讓直行車先行；汽車行駛時，駕駛人應注意車
    前狀況，並隨時採取必要之安全措施，道路交通安全規則第一百零二條第一項第
    六款、第九十四條第三項分別定有明文。被告為領有駕駛執照之人，已據原審當
    庭勘驗無誤，其對於上開規定自應知之甚明，其駕車行駛自應注意上述道路交通
    安全規定，竟疏未注意及此，且肇事當時，被告亦無不能注意之情事，其貿然左
    轉，致突見狀況已煞車不及而撞擊告訴人乙○○所騎乘之機車，導致告訴人受傷
    ，被告顯有過失，亦可認定。被告雖辯稱當時塞車，伊看不到右邊的車，伊當時
    已經經過二個車道，一駛出來即看到第三個車道，對方又騎很快，就撞過來等語
    。惟查被告即使通過二車道，惟仍應注意第三車道右方有無直行車輛駛來，而讓
    其先行，其貿然駛過，顯然有過失甚明，所辯核不足採。雖告訴人亦疏未注意左
    前方有甲○○所駕駛的上開自小客車正左轉後駛過來，且在下雨視線不清之情形
    下未減速慢行，作隨時停車之準備，而仍以時速四十公里以上速度行駛，與有過
    失，惟被告所應負過失責任仍不能解免。又本件車禍資料經原審送請台灣省竹苗
    區車輛行車事故鑑定委員會鑑定結果，亦認定被告為肇事主因，告訴人為肇事次
    因，此有台灣省竹苗區車輛行車事故鑑定委員會九十一年七月二十二日出具之竹
    鑑字第九一０七五四號鑑定意見書一份附於原審卷內可佐。而告訴人乙○○因本
    件車禍撞擊而受有左側小腿脛腓骨開放性骨折併腓神經受損及大量肌肉撕裂傷等
    傷害，有東元綜合醫院診斷證明書二份分別附於發查卷第五頁、偵查卷第六頁可
    憑，告訴人確實因本件車禍而受有上開傷害之事實，可以認定。是以，被告之過
    失駕車肇事行為，與被害人即告訴人乙○○之受傷結果間，顯具有相當因果關係
    甚明。綜上所述，本件事證已臻明確，被告之過失犯行堪以認定，應依法論科。
四、被告於原審雖供稱其係從事水泥工工作，平日時常載運工具至工地工作，然其在
    本院已供稱有時老闆會叫伊載工具時才載，並非每次載運，而按刑法上所謂「業
    務」，係指以反覆同種類行為為目的之社會活動而言，被告既係以從事水泥工為
    業，其工作時自需攜帶施工工具，故其僅因欲往工地工作，單純駕駛自用小客車
    做為其來往工地之交通工具，雖有時受老闆之囑載一些工具，然此仍難駕駛小貨
    車載運施工工具為其附隨業務。核被告所為，係犯刑法第二百八十四條第一項前
    段之普通過失傷害罪。被告於肇車後，於犯罪被發覺之前，除打電話報警外，並
    在巡邏之警員卓青治行經該處時向警員表示為其所肇事，自首犯罪並接受審判，
    業經證人卓青治於原審訊問時結證屬實，並有上開道路交通事故調查報告表一份
    在卷可憑，其所為係對於未發覺之犯罪自首而受裁判，應依刑法第六十二條前段
    之規定減輕其刑。
五、原審認被告罪證明確，予以論罪科刑，固非無見，惟查原判決理由認被告係自首
    犯罪，而依法減輕其刑，惟於事實欄未認定其自首情形，又對於本件車禍之發生
    告訴人在下雨視線不清之情形下亦疏未注意減速慢行，作隨時停車之準備，與有
    過失，原判決亦未詳加確認，均有未當；又本件被告所犯係刑法第二百八十四條
    第一項前段之過失傷害罪，原判決認係犯同條第二項前段之業務過失傷害罪，亦
    有未洽。被告提起上訴，其仍執陳詞指摘原判決不當，其上訴固無理由，惟因原
    判決既有如上可議之處，自應由本院撤銷改判，爰審酌被告對本件車禍發生之過
    失程度、造成告訴人乙○○受有如事實欄所載之傷勢，又本件車禍之發生，告訴
    人與有過失，及被告犯罪後之態度等一切情狀，量處有期徒刑五月，並諭知易科
    罰金之折算標準，以示懲儆。
據上論斷，應依刑事訴訟法第三百六十九條第一項前段、第三百六十四條、第二百九
十九條第一項前段，刑法第二百八十四條第一項前段、第六十二條前段，第四十一條
第一項，罰金罰鍰提高標準條例第一條前段、第二條，判決如主文。
本案經檢察官洪泰文到庭執行職務。
中      華      民      國    九十二    年      三      月    二十七    日
                              臺灣高等法院交通法庭
                                  審判長法  官  陳  正  雄
                                        法  官  許  宗  和
                                        法  官  許  錦  印
右正本證明與原本無異。
不得上訴。
                                        書記官  楊  妙  恩
中      華      民      國    九十二    年      三      月    三十一    日
附錄：本案論罪科刑法條全文
刑法第二百八十四條第一項前段：
因過失傷害人者，處六月以下有期徒刑、拘役或五百元以下罰金，致重傷
者，處一年以下有期徒刑、拘役或五百元以下罰金。


司法院資訊處製作；財團法人民間司法改革基金會備份。
